臺灣桃園地方法院民事裁定
111年度監宣字第596號
聲  請  人  何菁菁  

相  對  人  葉吉堂  

關  係  人  葉京澔  

上列聲請人對於相對人聲請監護宣告事件，本院裁定如下：
    主    文
宣告葉吉堂（男，民國00年0月00日生，身分證統一編號：Z0000
00000號）為受監護宣告之人。
選定何菁菁（女，民國00年0月00日生，身分證統一編號：Z0000
00000號）為受監護宣告之人葉吉堂之監護人。
指定葉京澔（男，民國00年00月00日生，身分證統一編號：Z000
000000號）為會同開具財產清冊之人。
聲請程序費用由受監護宣告之人葉吉堂負擔。
    理    由
一、按「對於因精神障礙或其他心智缺陷，致不能為意思表示或
    受意思表示，或不能辨識其意思表示之效果者，法院得因本
    人、配偶、四親等內之親屬、最近一年有同居事實之其他親
    屬、檢察官、主管機關或社會福利機構之聲請，為監護之宣
    告」、「受監護宣告之人應置監護人」、「法院為監護之宣
    告時，應依職權就配偶、四親等內之親屬、最近一年有同居
    事實之其他親屬、主管機關、社會福利機構或其他適當之人
    選定一人或數人為監護人，並同時指定會同開具財產清冊之
    人。法院為前項選定及指定前，得命主管機關或社會福利機
    構進行訪視，提出調查報告及建議。監護之聲請人或利害關
    係人亦得提出相關資料或證據，供法院斟酌」、「法院選定
    監護人時，應依受監護宣告之人之最佳利益，優先考量受監
    護宣告之人之意見，審酌一切情狀，並注意下列事項：一、
    受監護宣告之人之身心狀態與生活及財產狀況。二、受監護
    宣告之人與其配偶、子女或其他共同生活之人間之情感狀況
    。三、監護人之職業、經歷、意見及其與受監護宣告之人之
    利害關係。四、法人為監護人時，其事業之種類與內容，法
    人及其代表人與受監護宣告之人之利害關係」，民法第14條
    第1項、第1110條、第1111條、第1111條之1分別有明定。
二、聲請意旨略以：聲請人及關係人分別為相對人之配偶及長子
    。相對人因失智症及腦部小血管疾病，致不能為意思表示或
    受意思表示，或不能辨識其意思表示之效果。為此，爰依民
    法第14條第1項、第1110條及家事事件法第164條規定，聲請
    准予對相對人為監護宣告，並指定聲請人為相對人之監護人
    ，暨指定關係人為會同開具財產清冊之人。若認相對人尚未
    達可宣告監護之程度，則請依民法第14條第3項、第15條之1
    第1項及家事事件法第177條規定為輔助宣告等語。
三、經查，聲請人主張之上揭事實，業據提出戶籍謄本、親屬系
    統表、長庚醫療財團法人嘉義長庚紀念醫院診斷證明書、佛
    教慈濟醫療財團法人花蓮慈濟醫院診斷證明書、衛生福利部
    雙和醫院診斷證明書、中華民國身心障礙證明等件為證，並
    經本院調閱相關戶籍資料附卷為憑。又經本院前往聯新國際
    醫院勘驗相對人之精神狀況，於鑑定人陳修弘醫師面前點呼
    及詢問相對人年籍資料，相對人只是眼睛直視右上方，對叫
    喚及問題均無反應，亦無言語；聲請人在場表示，為處理相
    對人繼承母親遺產相關事宜，故為本件聲請等語（見本院卷
    第51頁及其背面）。而鑑定人陳修弘醫師提出鑑定報告記載
    略以：「八、身體狀況：㈠身體檢查：鑑定時脈博數為每分
    鐘八十二次，呼吸數為每分鐘十八次，肢體無力僵直，身體
    理學檢查無具精神病理意義之特殊發現。㈡神經學檢查：無
    特殊具精神病態意義之異常發現。㈢心理衡鑑：短式智能狀
    態檢查（MMSE）與臨床失智症評分量表（CDR）：MMSE以接
    受教育程度10年以上之切截分數為參考標準（切截分數＝26/
    27），個案未能有效進行測驗，表示目前已有明顯之認知功
    能障礙存在，且已影響到日常生活功能。CDR結果評定為4（
    深度失智），個案在各領域中皆為重度以上的受損表現，說
    話無法理解或沒有反應，無法認得任何人，無法判斷及解決
    問題，無顯著功能，大小便失禁，無法行動。㈣精神狀態檢
    查：個案外表明顯病態，坐輪椅（需固定身體），精神尚可
    ，情緒平穩。晤談，個案眼神直視前方，無口語或肢體反應
    。九、鑑定結果：據病歷記載、家屬陳述、鑑定當日訪談及
    心理衡鑑之綜合判斷，個案疑似罹患血管性失智症，目前在
    整體認知功能上呈現顯著的受損，MMSE無法施測（切截分數
    為26/27）、CDR為4（深度失智），致不能為意思表示或受
    意思表示，或不能辨識其意思表示之效果」等語，有聯新國
    際醫院於民國111年11月25日以聯新醫字第2022110166號函
    所附之精神鑑定報告書在卷可稽（見本院卷第55頁背面至第
    56頁）。審酌相對人因失智，已致不能為意思表示或受意思
    表示或不能辨識其意思表示之效果，聲請人向本院聲請對相
    對人為監護宣告，核無不合，應予准許。
四、次查，就本件適宜由何人擔任監護人及會同開具財產清冊之
    冊之人部分：
    ㈠經本院囑請桃園市社會工作師公會對兩造進行訪視，該公
      會於111年9月19日以桃林字第111649號函檢附監護（輔助
      ）宣告調查訪視報告記載略以：「
    1.需求評估：⑴相對人為失智症、腦部小血管疾病與水腦症
      的患者，並領有中度第1類身心障礙證明。訪視當天，相
      對人臥床及裝有鼻胃管。訪員叫喚相對人姓名，相對人有
      睜開眼睛並看著訪員，但無其他言語表達或肢體表現，亦
      無法自理日常生活起居。評估相對人受疾病及障礙影響，
      已無言語表達及對外辦理事務等能力，而有他人協助照顧
      及處理個人事務之需。⑵聲請人表示，為協助相對人申請
      印鑑證明辦理繼承事宜，以及日後合法與處理相對人事務
      與資產管理，而提出本案之聲請。
    2.建議：本案之聲請人何菁菁女士為相對人配偶，關係人葉
      京澔先生為相對人長子。相對人目前與聲請人同住登記在
      關係人名下位於大溪區之住所，聲請人為相對人之主要照
      顧者，平時照顧相對人的日常生活起居，主責處理相對人
      事務，陪同相對人回診領藥，負責保管相對人重要證件、
      存摺與印章及使用相對人公務人員退休金支付相對人所有
      開銷費用。聲請人口頭表示，相對人手足們因辦理繼承事
      宜，故皆知悉及同意本案之聲請，而現居美國之相對人三
      子葉晉嘉先生及相對人長女葉懿嫻小姐也知悉本案之聲請
      ，且無其他意見。經訪視，聲請人何菁菁女士具擔任本案
      監護(輔助)人意願，亦同意由關係人葉京澔先生擔任本案
      會同開具財產清冊之人人選。綜合評估，相對人的受照顧
      狀況和聲請人的陳述，未見明顯不適任之消極原因，惟關
      係人現居他轄，故關係人之意見想法建請鈞院詳參新北市
      訪視單位之訪視報告，並以相對人最佳利益為考量，參酌
      相關事證後予以綜合裁量之」等語，有該調查訪視報告附
      卷供參（見本院卷第41頁及其背面）。
    ㈡本院另囑請新北市政府社會局對關係人進行訪視，結果略
      以：本案係由案妻提出聲請，案妻目前為案主主要照顧者
      ，案長子尊重案妻，同意案妻擔任監護人，然不確定案妻
      未來是否仍有旅居美國之計畫，屆時能否執行監護人之職
      責及案主照顧安排，案長子尚有疑慮，案長子身心狀態正
      常，每月探視案主夫妻約1次，案長子熟悉案主身心狀況
      ，且願意協助或陪同案妻處理案主相關事宜，評估案長子
      具有擔任會同人之能力及意願等語（見本院卷第36頁背面
      ）。
    ㈢聲請人、關係人均分別出具同意書，並於本院訊問時表示
      同意分別擔任相對人之監護人及會同開具財產清冊之人（
      見本院卷第3、52頁），相對人之其餘子女依戶籍謄本顯
      示已遷出國外（見本院卷第22頁）。
    ㈣綜合上情，本院審酌聲請人為相對人之配偶，現與相對人
      同住，主責處理相對人事務，關心相對人，又無不適或不
      宜擔任監護人之積極、消極原因，且具擔任監護人之意願
      ，應可提供相對人良好之生活照顧與保護，並能擔負相對
      人之監護人職務，尚不能僅因關係人空言擔心聲請人未來
      恐有旅居美國計畫，即認其非適宜之監護人，且如未來聲
      請人確有難以執行監護人職務而有不適任之情，亦非不得
      聲請改選監護人，以現況觀之，如由聲請人擔任相對人之
      監護人，應能符合相對人之最佳利益，爰依上揭法條規定
      ，選定聲請人擔任相對人之監護人。另就指定會同開具財
      產清冊之人部分，本院參酌關係人為相對人之長子，誼屬
      至親，對相對人有相當程度之關心，且有意願擔任會同開
      具財產之人，復無不適任之原因，由其會同開具財產清冊
      ，衡情當可善盡監督相對人財產狀況之責，並得保障相對
      人之財產受到妥適處理，是由關係人擔任會同開具財產清
      冊之人應屬適當，爰依前揭規定，指定關係人為本件會同
      開具財產清冊之人。
五、又經本院選定之監護人，應依民法第1112條規定，負責護養
    療治相對人之身體及妥善為財產管理之職務；且依民法第11
    13條準用同法第1099條、第1099條之1規定，監護開始時，
    監護人對於受監護人之財產，應會同關係人於2個月內開具
    財產清冊，並陳報法院；於財產清冊開具完成並陳報法院前
    ，監護人對於受監護人之財產，僅得為管理上必要之行為，
    附此敘明。
六、依家事事件法第168條第1項、第164條第2項，裁定如主文。
中　　華　　民　　國　　111 　年　　11　　月　　30　　日
                    家事法庭    法　官　羅詩蘋
上列正本證明與原本無異。
如對本裁定抗告須於裁定送達後10日內向本院提出抗告狀，並繳
納抗告裁判費新台臺1,000元。
中　　華　　民　　國　　111 　年　　11　　月　  30  　日
                                書記官　古罄瑄